臺灣臺中地方法院民事判決
111年度中簡字第387號
原      告  明台產物保險股份有限公司

法定代理人  長瀬耕一
訴訟代理人  陳韻文  
被      告  朱建菱  
上列當事人間損害賠償事件，本院於民國111 年3 月14日言詞辯
論終結，判決如下：
    主      文
被告應給付原告新臺幣657,594 元，及自民國110 年12月31日起
至清償日止，按週年利率百分之5 計算之利息。
訴訟費用由被告負擔。
本判決得假執行。 
    事實及理由
壹、程序部分
一、按簡易訴狀送達後，原告不得將原訴變更或追加他訴，但擴
    張或減縮應受判決事項之聲明者，不在此限，民事訴訟法第
    436 條第2 項、第255 條第1 項但書第3 款定有明文。本件
    原告起訴時聲明請求被告應給付新臺幣(下同) 883,985元，
    及自起訴狀繕本送至清償日止，按週年利率百分之5 計算之
    利息，嗣於民國111 年3 月14日言詞辯論期日當庭以言詞更
    正聲明為：被告應給付原告657,594 元及上開利息 (本院卷
    第165 頁) 。本院審酌原告上開更正請求，其訴訟標的及請
    求之原因事實與原訴仍屬相同，僅請求金額減少，核屬減縮
    應受判決事項之聲明，並非訴之變更或追加，依首揭法條規
    定，即無不合，應准許之。
二、被告經合法通知，未於言詞辯論期日到場，核無民事訴訟法
    第386 條各款所列情形，爰依原告之聲請，由其一造辯論而
    為判決。
貳、實體事項
一、原告主張：被告於108 年12月13日14時10分許，駕駛車牌號
    碼000-0000號自用大貨車，行經國道一號南向171公里500 
    公尺外側車道處，因疏未注意車前狀態，追撞車牌號碼000-
    0000號自用小客車(下稱甲車)，致甲車往前推撞由原告所承
    保訴外人台覲實業股份有限公司所有，訴外人黃權又所駕駛
    之車牌號碼000-0000號自用小客車（下稱系爭車輛），系爭
    車輛則再次推撞前方車牌號碼0000-00號自用小客車(下稱乙
    車)，致系爭車輛前、後均受有損害，修復費用就零件部分
    計算折舊後，共計支出修復費用657,594 元（含工資：83,0
    91元、烤漆：131,592元、零件：442,911元），系爭車輛業
    經原告本於保險責任賠付完畢後，依保險法第53條第1 項之
    規定取得代位權。為此，爰依侵權行為及保險代位之法律關
    係請求被告賠償修復費用。並聲明：如主文第1項所示。
二、被告未於言詞辯論期日到場，亦未提出書狀作何聲明或陳述
    。
三、本院之判斷　　
　㈠原告主張之前揭事實，業據其提出系爭車輛行照、汽車保險
    單、系爭車輛車損照片、道路交通事故當事人登記聯單、道
    路交通事故現場圖、初步分析研判表、估價單、統一發票、
　　汽車險理賠案申請書、汽車險賠款同意書、理算報告單、追
    償信函暨回執聯等件為證(本院卷第19至91頁)，並經本院調
    閱臺中市政府警察局道路交通事故調查卷宗核閱無誤，而被
    告已受合法之通知，而未於言詞辯論期日到場，亦未提出書
    狀以供本院審酌，依民事訴訟法第436 第2 項準用同法第28
    0 條第3 項、第1 項規定，視為自認，堪認原告之主張為真
    。
　㈡按汽車、機車或其他非依軌道行駛之動力車輛，在使用中加
    損害於他人者，駕駛人應賠償因此所生之損害。但於防止損
    害之發生，已盡相當之注意者，不在此限。民法第191 條之
    2 定有明文，查本件被告駕駛營業用大貨車，於行經國道一
    號南向171公里500公尺外側車道處，因疏未注意車前狀態致
    發生追撞事故，不慎撞及原告所承保之系爭車輛，被告對於
    防止車輛之碰撞，如何已盡相當之注意義務乙節，未能舉證
    以實其說，依上開說明，自應負賠償之責。
　㈢次按因故意或過失，不法侵害他人之權利者，負損害賠償責
    任；不法毀損他人之物者，應向被害人賠償其物因毀損所減
    少之價額，民法第184 條第1 項前段、第196 條分別定有明
    文。另按汽車行駛時，駕駛人應注意車前狀況及兩車並行之
    間隔，並隨時採取必要之安全措施，道路交通安全規則第94
    條第3項亦有明文。本件被告疏未注意車前狀況駕車追撞甲
    車後，致該車輛推撞系爭車輛，再造成系爭車輛與其前方之
    乙車發生碰撞，最終導致系爭車輛前後方均有損害，有道路
    交通事故現場圖、初步分析研判表附卷可參(本院卷第99至1
    03頁)，則被告之過失駕駛行為與二者間具有相當因果關係
    ，是原告依據民法侵權行為之法律關係請求被告賠償所受損
    害，應屬有據。
　㈣另按所謂請求賠償物被毀損所減少之價額，得以修復費用為
    估定標準，但以必要者為限，例如修理材料以新品換舊品，
    應予折舊（最高法院77年度第9 次民事庭會議決議要旨參照
    ）。本件被告於前揭時地駕車致肇事，使系爭車輛受有損害
    ，被告自應依上述規定對原告負賠償責任，惟系爭車輛之零
    件修理既係以新零件更換被毀損之舊零件，揆諸前揭說明，
    即非屬必要費用而應扣除零件折舊部分。又依行政院所頒「
    固定資產耐用年數表」及「固定資產折舊率表」之規定，系
    爭車輛耐用年數為5 年，依定率遞減法每年折舊1000分之36
    9 ；另依營利事業所得稅查核準則第95條第6 項規定「固定
    資產提列折舊採用定率遞減法者，以1 年為計算單位，其使
    用期間未滿1 年者，按實際使用之月數相當於全年之比例計
    算之，不滿1 月者，以1 月計」，查系爭車輛為108 年2 月
    出廠，有原告提出之行車執照可稽（本院卷第19 頁），距
    本件於108 年12月13日本件車禍發生時，已使用11月，依上
    開說明折舊後，零件部分原告得請求之金額為44,2911元（
    計算式如附表），加計工資89,091元及烤漆費用131,592元
    （工資、塗裝費用均不生折舊問題），是系爭車輛之合理修
    復費用為657,594元（442911＋83091＋131592 ＝657594 ）。
四、末按給付有確定期限者，債務人自期限屆滿時起，負遲延責
    任。給付無確定期限者，債務人於債權人得請求給付時，經
    其催告而未為給付，自受催告時起，負遲延責任。其經債權
    人起訴而送達訴狀，或依督促程序送達支付命令，或為其他
    相類之行為者，與催告有同一之效力，民法第229 條第1 項
    、第2 項定有明文。又遲延之債務，以支付金錢為標的者，
    債權人得請求依法定利率計算之遲延利息。但約定利率較高
    者，仍從其約定利率；應付利息之債務，其利率未經約定，
    亦無法律可據者，週年利率為百分之5 ，民法第233 條第1
    項、第203 條亦有明定。本件原告對被告之侵權行為債權，
    核屬無確定期限之給付，既經原告起訴而起訴狀繕本於110 
    年12月20日寄存送達被告（本院卷第145頁送達證書），被
    告迄未給付，當負遲延責任。是原告請求自起訴狀繕本送達
    被告之翌日即110 年12月31日起算，按週年利率百分之5 計
    算之法定遲延利息，應屬可採。　　
五、綜上所述，原告依侵權行為及保險代位之法律關係，請求被
    告給付657,594 元，及自110 年12月31日起至清償日止，按
    週年利率百分之5 計算之利息，為有理由，應予准許。　
六、本件原告勝訴部分係依民事訴訟法第427 條第1 項規定適用
    簡易訴訟程序，所為被告敗訴之判決，應適用民事訴訟法第
    389 條第1 項第3 款之規定，依職權宣告假執行。　　
七、訴訟費用負擔之依據：民事訴訟法第78條。　　　
中　　華　　民　　國　　111 　年　　3 　　月　　30　　日
                  臺灣臺中地方法院臺中簡易庭
                              法　官　陳航代
以上為正本，係照原本作成。
如不服本判決，應於送達後20日內，向本院提出上訴狀並表明上
訴理由，如於本判決宣示後送達前提起上訴者，應於判決送達後
20日內補提上訴理由書（須附繕本）。如委任律師提起上訴者，
應一併繳納上訴審裁判費。 
中　　華　　民　　國　　111 　年　　4 　　月　　6 　　日
                              書記官  廖鳳美
附表
-----
折舊時間           金額
第1年折舊值        669,302×0.369×(11/12)=226,391
第1年折舊後價值    669,302-226,391=442,911